臺灣臺中地方法院民事判決　94年度簡上字第100號
上　訴　人　合作金庫銀行股份有限公司
法定代理人　戊○○
訴訟代理人　乙○○
訴訟代理人　甲○○
被上訴人　　名人圓邸管理委員會
法定代理人　丙○○
訴訟代理人　丁○○
上列當事人間請求給付管理費事件，上訴人對於中華民國94年1
月10日臺灣臺中地方法院臺中簡易庭93年度中簡字第2934號第一
審判決提起上訴，於中華民國94年6月24日言詞辯論終結,本院判
決如下：
    主      文
上訴駁回。
第二審訴訟費用由上訴人負擔。
    事實及理由
一、上訴聲明：
  (一)上訴人方面：原判決關於上訴人應向被上訴人給付管理費新
    臺幣(下同)223650元，其中半數部分即111825元應予廢棄，
    廢棄部分被上訴人在第一審簡易之訴駁回。
  (二)被上訴人方面：如主文所示。
二、本事件經本院審理結果，認原審為被上訴人勝訴之判決，經
    核於法要無不合，應予維持，並引用原判決記載之事實及理
    由（如附件）。
三、上訴人雖另以：被上訴人於民國93年1月8日通過空屋戶仍依
    標準全額繳納管理費決議時，該次會議出席之區分所有權人
    僅有50戶，未達全體區分所有權人113戶之半數,應係無效之
    決議。又現今社區大樓多能認同空屋戶應予折半計收管理費
    之慣例，係空屋戶對社區公共設施、公共服務之使用及受益
    程度，遠較
    費,始符合民法第148條誠信原則及比例原則作為其上訴理由
    。惟查，
  (一)按區分所有權人會議之召集程序或決議方法，有違反法令及
    規約者，其決議之效力如何？公寓大廈管理條例雖無明文規
    定。惟公寓大廈之區分所有權人會議乃全體區分所有權人組
    成之最高意思機關，主要係為區分所有建物內各區分所有權
    人之利害關係事項所召開，其決議係屬多數區分所有權人意
    思表示一致之行為而發生一定私法上之效力，其性質與民法
    社團總會相同，法理上自得援用民法有關社團總會決議之相
    關規定，而類推適用民法第56條之規定（最高法院92年度臺
    上字第9號判決意旨參照）。民法第56條第1項規定：「總會
    之召集程序或決議方法，違反法令或章程時，社員得於決議
    後三個月內請求法院撤銷其決議，但出席社員對召集程序或
    決議方法，未當場表示異議者，不在此限」。是縱認被上訴
    人於93年1月8日通過空戶仍依標準全額繳納管理費決議時，
    該次會議出席之區分所有權人僅有50戶，未達全體區分所有
    權人113戶之半數, 因類推適用民法第56條第1項結果，該程
    序上有瑕疵之決議，迄今逾三個月而無區分所有權人提起形
    成之訴，請求法院宣告該決議無效（最高法院五七年台上字
    第四三四號判例參照），該決議仍為有效之決議。上訴人主
    張上開決議為無效之決議，不足採信。
  (二)又民法係以私法自治為原則，承認當事人間得自主地創造其
    相互間私法關係，故當事人間所創設之法律關係，除有違反
    公共秩序及善良風俗或違反強制禁止規定之情事而被認為無
    效外，皆為民法所承認。公寓大廈管理條例第十條第二項後
    段規定，公寓大廈之共用部分，約定共用部分之修繕、管理
    、維護費用，區分所有權人會議或規約另有規定者，從其規
    定，即是此種私法自治的具體表現。蓋以何種管理費之負擔
    標準，可以達成社區預期的生活環境及居住品質，區分所有
    權人最為熟悉、最易於管理，也最應該參與，所以將社區維
    護管理工作交由區分所有權人自己負擔是最適當，而且最具
    效率，因此區分所有權人會議決議，只要不違反公共秩序及
    善良風俗或強制禁止規定之情事，政府機關應避免干涉，以
    建立社區的自治管理制度。上訴人主張空屋戶對社區公共設
    施之使用較
    屋內電線走火、水管漏水未及時發現之機率，遠較
    高，需要被上訴人付諸更多的管理心力，以維護社區的安全
    。被上訴人所屬之區分所有權人會議，基於私法自治之原則
    ，決議對於上訴人所有之空屋戶按
    理費，未予半價計收管理費,並不違反民法第148條誠信原則
    及比例原則。
四、綜上所述，原審判命上訴人應給付被上訴人全額管理費2236
    50元，及自93年5月27日起至清償日止,按年息5%計算之利息
    ，並依職權宣告假執行，核無違誤。上訴意旨，仍執陳詞，
    主張其僅需繳納半數管理費111825元，指摘原判決不當，為
    無理由，應駁回其上訴。
據上論結，本件上訴為無理由,依民事訴訟法第78條、第436條之
1第3項、第449條第1項、第454條第1項前段、第2項前段,判決如
主文。
中　　華　　民　　國　　94　　年　　7 　　月　　15　　日
                  臺灣臺中地方法院民事第二庭
                          審判長法官　許冰芬
                          　　　法官  蔡建興
                                法官　劉正中
上為正本，係照原本作成。
本判決不得上訴。
中　　華　　民　　國　　94　　年　　7 　　月　　15　　日
                                書記官
